臺灣高雄地方法院民事裁定　　　　　　　　 94年度破字第3號
聲　請　人　乙○○
當事人聲請宣告破產事件，本院裁定如左：
    主      文
聲請駁回。
程序費用由聲請人負擔。
    理      由
一、按債務人不能清償債務者，得依和解或破產程序清理其債務
    ，破產法第1 條第1 項定有明文。是破產程序乃債務人不能
    清償債務時，由法院介入，強制將債務人之全部財產依一定
    程序為變價及分配，使全體債權人得以公平受償之執行程序
    ，法院於受理破產事件為准駁之裁判時，除應審酌是否符合
    破產之形式要件外，亦得就是否有破產之實益及必要併為審
    酌，以避免踐行無益之破產程序，徒增債務人及債權人之困
    擾，而影響其權益。倘可預見破產程序進行之結果，多數債
    權人之普通債權毫無機會獲得公平滿足者，則破產程序之進
    行即無實益可言。於此情形，如仍進行破產程序，即與破產
    程序制度本旨有違，法院應不予准許。
二、聲請意旨略以：聲請人先前受其他土地合夥人拜託，登記為
    土地所有權名義人，及擔任銀行、農會等貸款之借款人、保
    證人，而負擔債務，不料渠等竟未如期繳交貸款，而聲請人
    祇是受託登記而已，亦無能力支付龐大貸款利息，以致遭受
    銀行、農會之訴訟追討，現聲請人負債逾新臺幣（下同）
    84,000,000元，已超過債務人之總資產，實有必要聲請宣告
    破產，以保護聲請人及債權人雙方利益，爰依破產法第1 條
    、第57條及第58條之規定，檢附財產狀況說明書、債權人清
    冊、聲請人財產目錄暨資產證明文件，聲請宣告破產云云。
三、經查：
（一）聲請人之資產有坐落高雄縣茄萣鄉○○段563 、563 之1
      、563 之2 、563 之3 、563 之4 、563 之5 、563 之6
      、563 之7 、563 之8 、563 之9 、563 之10、563 之11
      、563 之12、563 之13、563 之14、563 之15、563 之16
      、563 之17、563 之18、563 之19、563 之20等地號21筆
      土地，有聲請人提出之財產目錄暨土地登記謄本在卷可稽
      。系爭21筆土地經訴外人高雄縣橋頭鄉農會向本院民事執
      行處聲請強制執行，本院民事執行處以92年度執字第
      25907 號強制執行結果，經第2 次減價以最低價額合計
      00000000元拍賣後，仍無人應買，乃定於民國93年6 月2
      日依上開拍賣最低價額進行特別拍賣仍無人應買等情，業
      經本院調閱本院92年度執字第25907 號卷宗核閱屬實，準
      此，系爭21筆土地於第2 次減價以最低價額00000000元拍
      賣，仍無人應買，足見其市價顯低於00000000元，及本院
      參酌現時不動產市場景氣低迷，求售不易，乃週知之事實
      ，認前開最低拍賣價額與土地總值雖非完全符合，但已足
      表彰其實際可能價值。聲請人主張系爭21筆土地依公告現
      值計算，總價值達68,8 37,500 元云云，顯有高估，是其
      上開主張，不足採信。準此，若系爭21筆土地之總價值以
      00000000元計算，連同聲請人自稱所有之現金1,050,000
      元，則聲請人所有財產之總值應不超過00000000元，應堪
      認定。而聲請人尚積欠高雄縣橋頭鄉農會81,000,000元，
      及自90年1 月2 日起至清償日止按年息8 ‧7 ％計算之利
      息，暨自90年2 月2 日起至清償日止，其逾期在6 個月以
      內者按上開利率10％，逾期超過六個月者按上開利率20％
      計算之違約金；又聲請人為林太平之連帶保證人，尚積欠
      臺灣土地銀行股份有限公司2,835,799 元，及其中
      2,524,154 元自92 年8月16日起至清償日止按年息6 ‧01
      ％計算之利息，暨自92年9 月17日起至清償日止，其逾期
      在6 個月以內者按上開利率10％，逾期超過六個月者按上
      開利率20％計算之違約金，其中311,645 元自92年4 月21
      日起至清償日止按年息7 ‧58％計算之利息，暨自92年5
      月22日起至清償日止，其逾期在6 個月以內者按上開利率
      10％，逾期超過六個月者按上開利率20％計算之違約金，
      此有高雄縣橋頭鄉農會提出之債權額呈報狀暨借據、債權
      額計算書、債權憑證、臺灣土地銀行提出之呈報狀暨借據
      、債權憑證、強制執行金額計算書分配表等在卷可佐。聲
      請人另欠甲○○150,000 元，有渠具狀提出之本票1 紙為
      證。又聲請人亦有滯欠高雄縣政府稅捐稽徵處岡山分處90
      、91、92、93年度地價稅合計833,572 元，有該分處94年
      3 月24日岡稅分土字第0940007091號函可佐。從而，聲請
      人之負債共計為84,819,371元，及上開計算之遲延利息、
      違約金，其債務顯然超過資產，而有破產原因存在，已堪
      認定。
（二）按破產人之債權，在破產宣告前成立者，為破產債權，但
      有別除權者，不在此限；破產債權，非依破產程序，不得
      行使；在破產宣告前，對於債務人之財產有質權、抵押權
      或留置權者，就其財產有別除權；有別除權之債權人，不
      依破產程序行使其權利，破產法第99條、第108 條第1 、
      2 項分別定有明文。聲請人以系爭21筆土地分別設定第1
      、2 、3 、4 順位最高限額各00000000元之扺押權予高雄
      縣橋頭鄉農會，茲尚欠高雄縣橋頭鄉農會本金00000000元
      ，及自90年1 月2 日起至清償日止按年息8 ‧7 ％計算之
      利息，暨自90年2 月2 日起至清償日止，其逾期在6 個月
      以內者按上開利率10％，其逾期超過六個月者按上開利率
      20％計算之違約金，有土地登記謄本、高雄縣橋頭鄉農會
      提出之債權額呈報狀暨借據、債權額計算書、債權憑證等
      在卷可稽，此部分債權依破產法第108 條之規定係屬別除
      權，扺押權人高雄縣橋頭鄉農會得不依破產程序行使其權
      利，是依系爭21筆土地市價總值低於00000000元之情況，
      系爭21筆土地顯不足以清償高雄縣橋頭鄉農會之扺押債權
      。
（三）聲請人雖主張其尚有現金1,050,000 元放置於家中云云，
      惟無法舉證以實其說，是否可信，已非無疑；況縱其確有
      現金1,050,000 元得構成破產財團之財產，但如准予宣告
      破產，尚須先支付破產財團的管理、變價及分配所生之費
      用、因破產債權人共同利益所需審判上之費用、破產管理
      人之報酬等財團費用及財團債務，所餘金額已不多，且按
      稅捐之徵收，優先於普通債權，稅捐稽徵法第6 條第1 項
      定有明文。查系爭21筆土地尚積欠90、91、92、93年度地
      價稅合計833,572 元，有高雄縣政府稅捐稽徵處岡山分處
      致本院函在卷可參，若扣除前揭具有優先受償權之地價稅
      833,572 元後，對上列債權人而言，幾已無實際獲償之可
      能及實益，揆諸上開說明，本件破產程序之進行即無實益
      可言，應不予准許。
（四）綜上，本件聲請人雖符合宣告破產之形式要件，惟其所有
      財產中之系爭21筆土地價值尚不足以清償高雄縣橋頭鄉農
      會具有別除權之扺押債權，就其債權人而言，亦無實際獲
      償之可能及實益，依上開說明，本件無宣告破產之實益及
      必要。至聲請人稱其受託登記為土地所有權人及貸款之借
      款人、保證人，並未實際得到任何對價，卻遭人拖累，背
      負鉅額債務，係其個人債務糾葛問題，不影響破產聲請之
      准駁；另聲請人雖提出本院裁定二份，主張與其相似之情
      形，亦有經宣告破產之案例云云，然破產情事因債務人之
      個別情況而異，他案是否准駁，亦應依各該個案之具體情
      事為斟酌認定，並非得執為應予以適用之論據，況聲請人
      所提之其他案例，該債務人之財產狀況與聲請人並不相同
      ，且有進行破產程序之實益，自難據以拘束本案，併予說
      明。
四、依破產法第5 條、民事訴訟法第95條、第78條、裁定如主文
    。
中　　華　　民　　國　　94　　年　　4　　月　　28 　　日
                  民事第二庭法　官　邱泰錄
上為正本係照原本作成。
如對本裁定抗告須於裁定送達後10日內向本院提出抗告狀。
中　　華　　民　　國　　94　　年　　4 　　月　　28　　日
                             書記官  鄭翠蘭
